臺灣臺南地方法院民事判決
110年度勞訴字第95號
原      告  郭水泉  
訴訟代理人  林祈福律師
被      告  金元美模具彫刻股份有限公司

法定代理人  胡孝安  
訴訟代理人  黃芳姿  
上列當事人間請求給付資遣費等事件，本院於民國110年12月16
日言詞辯論終結，判決如下：
    主      文
原告之訴及假執行之聲請均駁回。
訴訟費用新臺幣11,150元由原告負擔。
    事實及理由
一、原告起訴主張：
㈠、原告自民國93年7月1日起受僱於被告金元美模具彫刻股份有
    限公司（下稱被告公司）擔任模具雕刻操作員，原告月薪新
    臺幣（下同）52,000元，原告於107年11月19日因車禍受傷
    ，被告公司以原告不能勝任工作為由終止勞動契約。原告工
    作年資14年4個月（自93年7月1日起至107年10月31日止），
    且原告未適用退休金新制，被告公司應給付資遣費745,333
    元及發給非自願離職證明書。兩造經臺南市政府勞資爭議調
    解未果。原告依勞動基準法（下稱勞基法）第17條、第19條
    及就業保險法第11條第3項之規定，提起本件訴訟。
㈡、對被告公司抗辯之陳述：
　　兩造雖於110年2月24日簽立協議書（下稱系爭協議書），當
    時原告係向被告公司請求「在職期間特休工資及加班費」，
    請求金額原告估算約莫105萬元，兩造就此以475,000元達成
    和解，資遣費不在系爭協議書範圍，當時原告想說資遣費之
    後再談。另系爭協議書雖記載108年11月終止勞動契約，是
    原告不小心沒有看仔細。
㈢、並聲明：
  ⒈被告應給付原告745,333元，及自起訴狀繕本送達翌日起至  
    清償日止，按週年利率5％計算之利息。
  ⒉被告應開立註記離職原因為非自願離職之服務證明書予原告
    。
  ⒊願供擔保請准宣告假執行。
二、被告則以：
㈠、原告在107年11月19日非出勤日發生車禍，因被告公司於原告
    在職時，有為員工保團保，被告公司協助原告請求非出勤日
    車禍保險理賠金共1,057,993元。原告自107年11月19日起至
    108年10月普通傷病假已屆1年，原告未至被告公司辦理請假
    手續，並口頭告知不再回來上班，被告公司始依勞基法第12
    條第6款無正當理由繼續曠工3日，或1個月內曠工達6日之情
    形，不經預告終止勞動契約，並將原告於108年10月7日退保
    。
㈡、原告自109年10月起不斷以各種方式要求特休未休工資及加班
    費，被告公司覺得需要處理，為求慎重，被告公司找臺南市
    總工業會協助，當時工會由組長陳寶榮協助雙方協調才簽立
    系爭協議書，協議金額在工會談出來，被告公司是法定代理
    人和訴訟代理人去，原告方是原告及他太太去，系爭協議書
    是談好後在工會列印出來，不是被告公司事先準備。被告公
    司已依系爭協議書內容給付原告475,000元。系爭協議書約
    定「108年11月份雙方已終止勞動契約並離職」，第2條約定
    「除前項給付外，自即日起本人拋棄其基於勞動基準法及勞
    動契約可請求之權利與民事、刑事告訴權」，是工會的人建
    議寫上去才不會有爭議，列印出來後原告及他太太都有看過
    ，所以達成共識，是原告請求本件資遣費、發給非自願離職
    證明書，並無理由。
㈢、被告認為原告請求無理由而應予駁回。在此前提下，因為被
    告公司沒有妥善保存出勤卡等資料而被勞工局裁罰11萬元，
    若要再舉證原告實領薪資確有困難，同意平均工資以52,000
    元計算，但限於本案，原告不得做為其他用途。又依勞工退
    休金新制最高以發給6個月平均工資為限，原告以舊制資遣
    費計算亦有錯誤。
㈣、並聲明：
  ⒈原告之訴及假執行之聲請均駁回。
  ⒉如受不利判決，願供擔保請准宣告免為假執行。
三、得心證之理由：
㈠、原告起訴主張其自93年7月1日起受僱於被告公司擔任模具雕
    刻操作員；原告自107年11月19日因車禍受傷後起至108年10
    月因普通傷病假未到被告公司上班；被告公司於108年10月7
    日將原告勞工保險退保（指職災保險部分）；兩造於110年2
    月24日簽立系爭協議書，被告公司已依系爭協議書第1條約
    定給付原告475,000元等事實，為兩造所不爭執，此部分事
    實堪予認定。
㈡、原告主張被告公司以「原告不能勝任工作」為由，終止兩造
    間勞動契約，應給付原告資遣費745,333元及開立非自願離
    職證明書予原告云云，為被告所否認，並以前詞置辯。經查
    ：
　⒈稱和解者，謂當事人約定，互相讓步，以終止爭執或防止爭
    執發生之契約；和解有使當事人所拋棄之權利消滅及使當事
    人取得和解契約所訂明權利之效力，民法第736條、第737條
    分別定有明文。又和解原由兩造互相讓步而成立，和解之後
    任何一方所受之不利益均屬其讓步之結果，不能據為撤銷之
    理由。和解契約合法成立，兩造當事人即均應受該契約之拘
    束，縱使一造因而受不利益之結果，亦不得事後翻異，更就
    和解前之法律關係再行主張。
　⒉依系爭協議書內容觀之（見本院卷第31頁），兩造已就離職
    時間暨單方或雙方終止勞動契約，先予約定為「108年11月
    份雙方已終止勞動契約並離職」，非以被告將原告勞工保險
    之退保日期108年10月7日作為約定之離職日期，可認兩造就
    離職時間之約定已有慎思及妥協，亦未見兩造同意以「原告
    不能勝任工作」或「原告無正當理由曠工3日，或1個月內曠
    工達6日」作為被告公司單方面終止勞動契約之事由，準此
    可見，兩造未約定任何原告離職之原因而合意終止勞動契約
    。又兩造間勞動契約因勞雇雙方當事人的合意而成立，本此
    契約自由之原則，自得因雙方當事人彼此互為同意而終止契
    約關係，使勞動契約隨之終了。又勞雇雙方如合意終止勞動
    契約，勞基法並無離職給與之規定，申言之，勞工與雇主同
    意終止勞動契約，與勞基法規定終止勞動契約得請求發給勞
    工資遣費之情形，自屬有間，勞工應無資遣費請求權之可言
    。依前所述，本件兩造間勞動契約之終止，既係因「兩造之
    同意」而終止，原告自無資遣費請求權。
  ⒊再循系爭協議書之脈絡，其記載「在職期間特休假及加班費
    給付事項有爭議，經雙方協調並同意以下事項」等語，固然
    可認協議核心為特休工資及加班費，然前言部分雙方既已協
    議終止勞動契約，本即無資遣費之給予。況系爭協議書第2
    條復約定「除前項給付外，自即日起本人拋棄其基於勞動基
    準法及勞動契約可請求之權利與民事、刑事告訴權」，可知
    兩造就勞動契約後續可能衍生之民事請求權、刑事告訴已協
    議「斷尾條款」，而原告本件請求之舊制資遣費、非自願離
    職證明書，請求權基礎分別是勞基法第17條、第19條，自為
    系爭協議書第2條斷尾條款所涵蓋，自無原告所稱「資遣費
    的金額後續再談」之情形，否則系爭協議書斷尾條款豈非任
    由當事人解釋而可作棄並隨意興訟。
　⒋再者，原告亦供稱在109年12月某日有打電話給被告公司法定
    代理人要求【給付資遣費】、加班費、特休未休工資，復因
    被告公司法定代理人推託不理，原告才將特休未休工資及加
    班費細算而向被告公司請求105萬元等語（見本院卷第63至6
    4頁）。衡之情理，被告公司尋求工會幫忙協調之立場，事
    先已知悉原告要請求之項目包含「資遣費」，所以兩造簽立
    系爭協議書時，方會合意108年11月份終止兩造間勞動契約
    ，及一併解決包括合意終止勞動契約在內之兩造勞雇關係存
    續中所衍生之一切民事、刑事告訴權利，原告對己身應有權
    益已知悉甚詳，況且原告亦不否認簽立系爭協議書當天其配
    偶亦有到場參與，原告仍簽立系爭協議書，足認原告願意取
    得被告公司給付之475,000元及確保團保金額公司不會請求
    返還，藉此各退一步、互相讓步，協議出斷尾條款即「即日
    起本人拋棄其基於勞動基準法及勞動契約可請求之權利與民
    事、刑事告訴權」，則原告於訴訟中復主張被告公司係以「
    原告不能勝任工作」為由終止勞動契約，請求被告應另行給
    付資遣費，即無理由。又原告請求資遣費已無理由，本判決
    即無庸論述其應適用新制或舊制資遣費及其平均工資、年資
    基數為何。
　⒌本法所稱非自願離職，指被保險人因投保單位關廠、遷廠、
    休業、解散、破產宣告離職；或因勞動基準法第11條、第13
    條但書、第14條及第20條規定各款情事之一離職。就業保險
    法第11條第3項定有明文。可知勞工依勞基法第19條及就業
    保險法第11條第3項規定，請求雇主開立非自願離職證明，
    係以雇主終止契約為前提，倘勞雇雙方合意終止契約者，則
    與法條規定不符。兩造既於108年11月合意終止勞動契約，
    則原告請求被告開立非自願離職證明書，亦屬無據。
四、綜上所述，原告依勞基法第17條、第19條及就業保險法第11
    條第3項之規定，請求被告給付原告資遣費745,333元及遲延
    利息、被告應開立非自願離職證明書予原告，均無理由，應
    予駁回。又原告之訴既經駁回，其假執行之聲請應併予駁回
    。
五、訴訟費用，由敗訴之當事人負擔；法院為終局判決時，應依
    職權為訴訟費用之裁判。民事訴訟法第78條及第87條第1項
    分別定有明文。本件原告之訴為無理由，第一審訴訟費用11
    ,150元應由原告負擔（暫免徵收部分仍應列入訴訟費用），
    爰判決如主文第2項所示。
六、本件事證已臻明確，兩造其餘攻擊防禦方法及舉證，核與本
    判決之結果不生影響，爰不另為贅論，附此敘明。
七、據上論結，本件原告之訴為無理由，判決如主文　　
中　　華　　民　　國　　110 　年　　12　　月　　30　　日
                  民事勞動法庭  法　官  羅郁棣
以上正本證明與原本無異。
如不服本判決，應於送達後20日內向本院（台南市○○路0段000
號）提出上訴狀（須按他造當事人人數附繕本）。
中　　華　　民　　國　　111 　年　　1 　　月　　3 　　日
　　　　　　　                  書記官  周玉茹